臺灣臺中地方法院民事判決　　　　　　　93年度訴字第2522號
原　　　告　乙○○
訴訟代理人　柳正村律師
被　　　告　合成汽車配件廠股份有限公司
法定代理人　丁○○
被　　　告　丙○○
右二人共同
訴訟代理人　甲○○
右當事人間請求拆除地上物等事件，本院於民國94年6月20日言
詞辯論終結，判決如下：
    主    文
被告合成汽車配件廠股份有限公司應將坐落台中縣清水鎮○○段
社口小段61-18地號土地如附件鑑定圖所示甲部分面積100平方公
尺之地上物拆除，並將該土地返還原告。
被告丙○○應將坐落台中縣清水鎮○○段社口小段61-8地號土地
如附鑑定圖所示乙部分面積25平方公尺、同段61-62地號土地如
附件鑑定圖所示丙部分面積9平方公尺及同段61-63地號土地如附
件鑑定圖所示丁部分面積75平方公尺之地上物拆除，並將該土地
返還原告。
訴訟費用由被告合成汽車配件廠股份有限公司負擔百分之四十八
，被告丙○○負擔百分之五十二。
本判決第一項及命被告合成汽車配件廠股份有限公司負擔訴訟費
用部分，於原告以新臺幣伍拾萬元為被告合成汽車配件廠股份有
限公司供擔保後，得假執行。但被告合成汽車配件廠股份有限公
司以新臺幣壹佰伍拾萬元為原告預供擔保，得免為假執行。
本判決第二項及命被告丙○○負擔訴訟費用部分，於原告以新臺
幣伍拾肆萬伍仟元為被告丙○○供擔保後，得假執行。但被告丙
○○以新臺幣壹佰陸拾參萬伍仟元為原告預供擔保，得免為假執
行。
    事實及理由
壹、兩造爭執要旨：
  一、原告主張：坐落台中縣清水鎮○○段社口小段61-8、61-1
      8、61-62、61-63等四筆土地（以下各簡稱61-8、61-18、
      61-62、61-63地號土地）為原告所有，被告丙○○所有同
      段61-1地號土地（以下簡稱61-1地號土地）與原告土地相
      鄰，被告丙○○占用原告之土地種植農作物，另被告合成
      汽車配件廠股份有限公司（以下簡稱合成公司）所有之建
      物一部分占用原告土地，均無合法權源，屬無權占有，原
      告本於所有人之地位，依民法第七百六十七條規定，請求
      被告拆除地上物且應交還土地等語。並聲明：(一)被告合成
      公司應將61-18地號土地如附件鑑定圖所示甲部分面積100
      平方公尺之地上物拆除，並將該土地返還原告；被告丙○
      ○應將61-8地號土地如附鑑定圖所示乙部分面積25平方公
      尺、61-62地號土地如附件鑑定圖所示丙部分面積9平方公
      尺及61-63地號土地如附件鑑定圖所示丁部分面積75平方
      公尺之地上物拆除，並將該土地返還原告。(二)願供擔保，
      請准宣告假執行。
  二、被告抗辯：內政部土地測量局測量結果與土地使用現狀不
      符，61-1地號土地與原告土地之界址如為鑑定圖Ｄ－Ｅ－
      Ｆ－Ｇ連接線所示，則被告之61-1地號土地寬度就不夠，
      61-1地號土地面積就會減少等語。並聲明：(一)原告之訴及
      假執行之聲請均駁回；(二)如受不利判決，願供擔保請准宣
      告免為假執行。
貳、得心證之理由：
  一、原告主張61-8、61-18、61-62、61-63等地號土地為其所
      有，被告丙○○所有61-1地號土地與原告土地相鄰之事實
      ，提出前述五筆土地之登記謄本及地籍圖為證，被告對此
      不為爭執，故足信為真正。
  二、本院於民國94年2月17日會同兩造及內政部土地測量局測
      量員至現場勘驗，被告丙○○陳述現場農作部分是其種植
      ；被告訴訟代理人陳述現場廠房部分為全成公司所有，本
      院乃諭知被告指界其使用範圍，並囑託內政部土地測量局
      實施鑑測，此有勘驗筆錄及所附現場照片六幀在卷足參。
      而內政部土地測量局於94年4月4日以測字第0940002868
      號函檢附鑑定書及鑑定圖，茲將鑑測結果摘要敘述如下：
    (一)法官囑託事項：測量被告現場指界範圍，有無逾越原告
        所有之61-8、61-18、61-62、61-63地號土地。如有，
        請在地籍圖上標示其位置及面積。
    (二)鑑定方法：本案係使用精密電子測距經緯儀在系爭土地
        附近周圍施測圖根測量，經檢核閉合後，作為該測區之
        控制點，然後以各圖根點為基準，用上列儀器分別施測
        系爭土地及附近界址點，並計算界址點之坐標輸入電腦
        ，用自動繪圖儀展繪於鑑測原圖上（同地籍圖比例尺：
        1/1200），然後依據臺中縣清水地政事務所保管之地籍
        圖，圖解地籍圖數值化成果及複丈成果圖，謄、展繪本
        案有關土地地籍圖經界線，與前項成果核對檢核後測定
        於鑑測原圖上，作成鑑定圖。
    (三)鑑定結果：
    　1.圖示⊙小圓圈係圖根點位置。
    　2.圖示實線係地籍圖經界線，其中Ｄ－Ｅ－Ｆ－Ｇ連接實
        線，係清水鎮○○段社口小段61-1地號與同段61-18、
        61-8、61-63地號土地間之地籍圖經界線。
      3.圖示Ａ（噴漆）--A1--K--I--H--B（噴漆）－Ｃ（噴漆
        ）－C1連接線，係社口段社口小段61-1地號土地所有權
        人（被告）指界位置，其中Ｂ、Ｃ點指界位置位於地籍
        圖經界線上；A1、K、I、H點係A點至B點連接線與地籍
        圖經界線之交點。
     4.依地籍圖經界線（Ｄ－Ｅ－Ｆ－Ｇ連接實線）為準，被
       告指界逾越原告所有之社口段社口小段61-8、61-18、
       61-62、61-63地號土地範圍及其面積分述如下：
       (1)圖示甲（C1－Ｃ－Ｂ－Ｈ－Ｅ－Ｄ－C1連接線所圍成
         之區域），係被告指界逾越社口段社口小段61-18地號
         土地範圍，其面積為100平方公尺。
       (2)圖示乙（Ｈ--Ｉ－Ｊ－Ｆ－Ｅ－Ｈ連接線所圍成之區
         域），係被告指界逾越社口段社口小段61-8地號土地
         範圍，其面積為25平方公尺。
       (3)圖示丙（Ｉ--Ｋ－Ｊ－Ｉ連接線圍成之區域），係被
         告指界逾越社口段社口小段61-62地號土地範圍，其面
         積為9平方公尺。
       (4)圖示丁（Ｆ－Ｊ－Ｋ--A1－Ｇ－Ｆ連接線所圍成之區
         域），係被告指界逾越社口段社口小段61-63地號土地
         範圍，其面積為75平方公尺。
  三、前述鑑定結果關於「圖示甲（C1－Ｃ－Ｂ－Ｈ－Ｅ－Ｄ－
      C1連接線所圍成之區域），係被告指界逾越社口段社口小
      段61-18地號土地範圍，其面積為100平方公尺。」部分，
      與61-18地號土地登記謄本記載其面積為94平方公尺有所
      不符，內政部土地測量局測量員邱建豪就此證稱：「我們
      測定的結果還是認為確實是100平方尺，我們認為61-18從
      61-8地號分割出來的時候，測量面積就不夠了，已經超過
      公差，這部分在土地鑑界面積分析表有說明，只是在鑑定
      圖上沒有表示出來而已，61-18的地籍圖面積應該是101平
      方公尺，本件依被告指界甲部分為100平方公尺，未佔用
      的1平方公尺是在Ｂ與Ｈ的北側。」、「（法官問：61-18
      地號土地登記簿面積與地籍圖面積超出公差值如何處理？
      ）應該依地籍圖的面積更正登記簿的面積。」（以上見本
      院94年5月30日言詞辯論筆錄），並提出土地鑑界面積分
      析表一紙供為佐參。
  四、被告雖以前述情詞置辯，但並未具體指明內政部土地測量
      局之鑑定內容有何錯誤而不可採用，故所辯上情，自無可
      採。
  五、綜上所述，被告合成公司之廠房及被告丙○○種植之農作
      物等，確實有越界使用原告之土地。而被告等人之占有使
      用原告土地，並無任何正當權源，故屬無權占有。從而原
      告本於所有權，依民法第七百六十七條規定，請求被告合
      成公司應將61-18地號土地如附件鑑定圖所示甲部分面積
      100平方公尺之地上物拆除，並將該土地返還原告；被告
      丙○○應將61-8地號土地如附鑑定圖所示乙部分面積25平
      方公尺、61-62地號土地如附件鑑定圖所示丙部分面積9平
      方公尺及61-63地號土地如附件鑑定圖所示丁部分面積75
      平方公尺之地上物拆除，並將該土地返還原告，為有理由
      ，應予准許。
  六、兩造各自陳明願供擔保聲請宣告假執行及免為假執行，經
      核均與法律規定相符，爰分別酌定相當擔保金額准許之。
參、訴訟費用負擔、宣告假執行及免為假執行之依據：民事訴訟
    法第七十八條、第八十五條第一項但書、第三百九十條第二
    項、第三百九十二條第二項。
中　　華　　民　　國　　94　　年　　7　 　月　　11　　日
                  民事第一庭    法  官  游文科
正本係照原本作成。
如對本判決上訴，須於判決送達後20日內向本院提出上訴狀。
中　　華　　民　　國　　94　　年　　7 　　月　　11　　日
                                書記官
